【裁判字號】    95,上易,59
【裁判日期】    950328
【裁判案由】    侵權行為損害賠償
【裁判全文】
臺灣高等法院民事判決                  95年度上易字第59號
上  訴  人  丙○○
輔  佐  人  乙○○
被上訴人    甲○○
                        樓
上列當事人間請求侵權行為損害賠償事件，上訴人對於中華民國
94年11月30日臺灣板橋地方法院94年度訴字第1380號第一審判決
提起上訴，本院於95年3月21日言詞辯論終結，判決如下：
    主  文
原判決關於駁回上訴人後開第2項之訴部分，及該部分假執行之
聲請，並訴訟費用之裁判（除確定部分外）廢棄。
被上訴人應再給付上訴人新台幣壹拾伍萬元及自94年5月9日起至
清償日止按週年利率5%計算之利息。
其餘上訴駁回。
第一、二審訴訟費用除確定部分外由被上訴人負擔3分之1，餘由
上訴人負擔。
      事實及理由
一、上訴人起訴主張：訴外人阮美梅係上訴人之妻，被上訴人與
    阮美梅於91年間同任職於越南東家餐廳，被上訴人明知阮美
    梅係有配偶之人，竟自91年11月間起在臺北縣永和市○○路
    ○段60巷8號3樓等地，連續與阮美梅相姦多次，並於92年8
    月31日產下一子。嗣因阮美梅持吳銅坤婦產科診所於92年11
    月17日出具之出生證明至臺北縣三重市戶政事務所申報戶口
    時，漏未填寫丈夫姓名，經臺北縣三重市戶政事務所通知上
    訴人，上訴人始悉上情。被上訴人上開所為，已侵害上訴人
    基於配偶關係之身分法益，並造成上訴人精神上之痛苦，惟
    迄今被上訴人僅賠償上訴人新台幣（下同）10萬元，爰依民
    法第184條第1項、第195條第1項、第3項之規定，請求被上
    訴人賠償上訴人115萬元及自法定遲延利息。並聲明：(一)原
    判決不利於上訴人部分廢棄。(二)上開廢棄部分，被上訴人應
    再給付上訴人1百萬元及自94年5月9日起至清償日止按年息
    5%計算之利息。(三)願供擔保請准宣告假執行。（上訴人逾上
    開請求部分，經原判決駁回後，上訴人並未聲明不服，此部
    分判決已告確定。）
二、被上訴人辯稱：對於其與阮美梅通姦之事實不爭執，惟被上
    訴人先前本開設簡單之海產店，因經營不善且負債累累而停
    業。嗣被上訴人陸續受僱於多家餐廳擔任廚師之工作，惟收
    入不穩定，迄今仍無法償還以前經營海產店所負之債務。又
    94 年8月12日被上訴人於行走時遭騎樓之鐵欄杆絆倒，致左
    腳脛股骨折，左手挫傷，目前左腳仍以石膏固定，致無法擔
    任廚師工作，現失業中並無收入，生活費尚須向弟弟借貸度
    日。是依兩造之社會、身份地位與經濟收入，上訴人請求被
    上訴人賠償之金額顯屬過高，爰請求酌減賠償金額。並聲明
    ：駁回上訴。
三、經查上訴人主張：其與訴外人阮美梅本係夫妻，被上訴人明
    知阮美梅為有配偶之人，竟與阮美梅連續相姦多次，兩人復
    於92年11月17日產下一子等事實，業據上訴人提出吳銅坤婦
    產科診所92年11月17日出生證明1紙為證，且為被上訴人所
    不爭執，可信為真實。
四、被上訴人明知訴外人阮美梅係有配偶之人，竟仍與阮美梅為
    相姦之行為，侵害上訴人基於配偶關係之身分法益而情節重
    大，上訴人依民法第184條第1項、第195條第1項及第3項規
    定，請求被上訴人賠償非財產上之損害，並無不合。
五、上訴人請求被上訴人賠償115萬元及法定遲延利息，被上訴
    人辯稱其所請求之金額過高等語。本院審酌上訴人自陳最高
    學歷國中畢業，目前從事攤販業，月入約15,000元，另需奉
    養父母、智障之大姊及患有自閉症之弟弟，其妻目前已離家
    並要求離婚，被上訴人係高中肄業，名下有2輛汽車，其相
    姦罪刑業經執行完畢，目前失業中等一切情狀，認上訴人請
    求被上訴人賠償非財產上之損害115萬元尚屬過高，應以40
    萬元為適當。被上訴人前已賠償上訴人10萬元乙節，為兩造
    所不爭，應將此部分自上訴人請求之金額中扣除，是上訴人
    所得請求賠償之金額為30萬元，其逾此部分請求即不應准許
    。
六、從而上訴人依據侵權行為之法律關係，請求被上訴人賠償11
    5萬元及自起訴狀繕本送達後之94年5月9日起至清償日止按
    年息5%計算之利息，於30萬元及自起訴狀繕本送達後之94
    年5月9日起至清償日止按年息5%計算之利息為有理由，應予
    准許。逾此部分之請求，則屬無據，應予駁回。原審就上開
    應准許部分，為上訴人敗訴之判決，尚有未洽，上訴意旨求
    予廢棄改判，為有理由，爰由本院予以廢棄改判如主文第2
    項所示。惟其得請求金額未逾150萬元，依法不得上訴第三
    審，故其假執行之聲請即屬無從准許。至於上訴人之請求不
    應准許部分，原判決為上訴人敗訴之判決，並駁回其假執行
    之聲請，經核於法並無不合，上訴意旨求予廢棄改判，為無
    理由，應駁回其上訴。
七、本件事證已臻明確，兩造其餘主張與舉證，無一一論列之必
    要，併此敘明。
八、據上論結，本件上訴為一部有理由，一部無理由，依民事訴
    訟法第450條、第449條第1項、第79條但書，判決如主文。
中    華    民    國    95    年    3     月    28    日
                  民事第五庭審判長法  官  林丁寶
                                  法  官  蔡芳齡
                                  法  官  高鳳仙
正本係照原本作成。
不得上訴。
中    華    民    國    95    年    3     月    30    日
                                  書記官  黃慶霽


司法院資訊處製作；財團法人民間司法改革基金會備份。
